臺灣臺中地方法院刑事判決　　　　　　　 96年度易字第222號
公　訴　人　臺灣臺中地方法院檢察署檢察官
被　　　告　丙○○
　　　　　　　　　　（現於臺灣臺中戒治所執行中）
上列被告因贓物案件，經檢察官提起公訴（九十五年度偵字第二
五○○○號），本院判決如下：
    主    文
丙○○收受贓物，累犯，處有期徒刑陸月，如易科罰金，以銀元
參佰元即新臺幣玖佰元折算壹日。
    犯罪事實
一、丙○○曾因違反肅清煙毒條例及槍砲彈藥刀械管制條例案件
    ，於民國八十三年十二月三十日經臺灣彰化地方法院以八十
    三年度訴字第一八九五號判決分處有期徒刑三年、三月，並
    定應執行刑有期徒刑三年一月，上訴後，於八十四年七月六
    日經臺灣高等法院臺中分院以八十四年度上訴字第一一七八
    號判決就違反肅清煙毒條例部分撤銷原判決改處有期徒刑三
    年三月，就違反槍砲彈藥刀械管制條例駁回上訴，並定應執
    行刑為有期徒刑三年三月，嗣因累犯更定其刑為有期徒刑三
    年五月確定；又因違反麻醉藥品管理條例案件，於八十四年
    九月三十日經臺灣彰化地方法院以八十四年度易字第一二七
    八號判決處有期徒刑五月，嗣因累犯更定其刑為有期徒刑七
    月確定後，上開二案經接續執行，於八十六年三月十四日因
    縮短刑期假釋出監（嗣經撤銷假釋，殘刑一年十月二十八日
    ）。丙○○復因偽造文書案件，於八十九年四月十九日經臺
    灣高等法院臺中分院以八十九年度上易字第二七六號判決處
    有期徒刑八月確定；另因施用第一、二級毒品案件，於八十
    九年五月二十二日經臺灣彰化地方法院以八十九年度訴字第
    三五八號判決分處有期徒刑一年六月、十月，並定應執行刑
    有期徒刑二年二月確定後，上述案件，於九十年十一月三十
    日經臺灣彰化地方法院以九十年度聲字第二五四五號裁定定
    應執行刑為有期徒刑二年八月確定，經與上開殘刑經接續執
    行，於九十二年六月六日因縮短刑期假釋出監，甫於九十三
    年六月十一日假釋期滿未經撤銷視為執行完畢。詎仍不知悔
    改，於九十五年三、四月間某日，前往臺中市○○路與太原
    路口附近之真實姓名均不詳，綽號為「阿昌」之成年男子住
    處索取債務時，其明知「阿昌」所持有之甲○○國民身分證
    一張、乙○○駕駛執照一張、乙○○之妻TRAN BICH TRAM（
    陳碧簪）居留證一張、戊○○駕駛執照一張等物均為來路不
    明之贓物（均為甲○○、乙○○、TRAN BICH TRAM、戊○○
    等人遭竊或遺失之物），竟仍向「阿昌」之不詳姓名同居友
    人，收受上開證件贓物充為債權質押使用。嗣於九十五年四
    月十二日，經警在丙○○位於彰化縣田中鎮○○路七九巷三
    四弄十三號二樓之三號住處搜索，並扣得上開證件後，始循
    線查悉上情（上開證件均已發還）。
二、案經乙○○訴由彰化縣警察局和美分局報告臺灣臺中地方法
    院檢察署檢察官偵查起訴。
    理    由
壹、程序方面：
    按被告以外之人於審判外之言詞或書面陳述，除法律有規定
    者外，不得作為證據。又被告以外之人於審判外之陳述，雖
    不符前四條之規定，而經當事人於審判程序同意作為證據，
    法院審酌該言詞陳述或書面陳述作成時之情況，認為適當者
    ，亦得為證據。當事人或辯護人於法院調查證據時，知有第
    一百五十九條第一項不得為證據之情形，而未於言詞辯論終
    結前聲明異議者，視為有前項之同意，刑事訴訟法第一百五
    十九條第一項、第一百五十九條之五分別定有明文。本件證
    人甲○○、乙○○、戊○○於警詢之證詞及王秀月切結書一
    張，係被告以外之人於審判外之陳述，被告就上開證人之警
    詢陳述及切結書，未於言詞辯論終結前聲明異議，視為同意
    作為證據，且經本院審酌該言詞陳述作成時之情況，認為適
    當，依刑事訴訟法第一百五十九條之五第一項、第二項之規
    定，自有證據能力。
貳、實體方面：
一、訊據被告丙○○固坦承於上述時間、地點，向「阿昌」之不
    詳姓名友人收取前揭證述之事實，然矢口否認涉有收受贓物
    犯行，辯稱：伊不知道該等證件是贓物云云，並提出「阿昌
    」之照片一張為證。經查：上開被害人甲○○所有之國民身
    分證，係於八十八年七月二十八日購買機車時所遺失，告訴
    人乙○○所有之國民身分證及其妻TRAN BICH TRAM（陳碧簪
    ）所有之居留證，係於九十四年八月間某日，同時在嘉義市
    ○○路水果市場所失竊，被害人戊○○所有之駕駛執照則係
    於不詳時間所遺失等情，分據被害人甲○○、告訴人乙○○
    、被害人戊○○於警詢中指訴明確，並為被告所不爭執，復
    有贓物認領保管單三張、被告之照片二張、上開扣案證件之
    照片五張及影本共四份、切結書一張附卷可稽，堪信為真實
    ，是上開證件為贓物一節已明。被告雖辯稱伊不知道上開證
    件係贓物云云，並提出「阿昌」之照片一張為證；然查，被
    告提出之照片縱使確為其友人「阿昌」，然其迄本案辯論終
    結時止，仍未能提出「阿昌」或「阿昌」之友人之真實年籍
    ，亦無法提出取得上開證件處所之正確地址，供本案查證，
    是被告上開辯解是否可採，已非無疑；況且國民身分證件、
    駕駛執照及居留證等係一般人隨身必備之重要證件，自不可
    能隨意交付他人，以免遭人供為非法使用，此為人之常情，
    參以被告曾因變造證件等案件，於八十九年四月十九日經臺
    灣高等法院臺中分院以八十九年度上易字第二七六號判決處
    有期徒刑八月確定，且被告於九十五年四月十二日為警查獲
    時，因持其變造之康添定國民身分證冒名應訊，而於九十五
    年十二月十二日經本院以九十五年度中簡字第三四二九號判
    決處拘役五十日，有此開判決書在卷可參，被告對此定知之
    甚詳，況且「阿昌」或「阿昌」之友人並非上開查扣證件之
    本人一節，亦為被告所不否認，而被告復未能提出證據方法
    供查證「阿昌」有合法取得他人多項證件之事實，是其所辯
    並不知情，要屬卸責之詞，無足採信。綜上所述，本案事證
    明確，被告犯行洵堪認定，應依法論科。
二、被告行為後，刑法於九十四年二月二日修正公布，於九十五
    年七月一日施行，而行為後法律有變更者，適用行為時之法
    律，但行為後之法律有利於行為人者，適用最有利於行為人
    之法律，現行刑法第二條第一項訂有明文，此條規定乃與刑
    法第一條罪刑法定主義契合，而貫徹法律禁止溯及既往原則
    ，係規範行為後法律變更所生新舊法律比較適用之準據法，
    是刑法第二條本身雖經修正，但刑法第二條既屬適用法律之
    準據法，本身尚無比較新舊法之問題，應一律適用裁判時之
    現行刑法第二條規定以決定適用之刑罰法律，先予敘明。又
    本次刑法修正之比較新舊法，應就罪刑有關之共犯、未遂犯
    、想像競合犯、牽連犯、連續犯、結合犯，以及累犯加重、
    自首減輕暨其他法定加減原因（如身分加減）與加減例等一
    切情形，綜其全部罪刑之結果而為比較，最高法院九十五年
    五月二十三日著有九十五年度第八次刑庭會議決議可資參照
    。經查：
（一）關於罰金刑：
      刑法第三百四十九條第一項收受贓物罪規定其法定刑得科
      或併科銀元五百元以下罰金，然被告行為後，於九十五年
      六月十四日增訂刑法施行法第一條之一，並規定：「中華
      民國九十四年一月七日刑法修正施行後，刑法分則編所定
      罰金之貨幣單位為新臺幣。九十四年一月七日刑法修正時
      ，刑法分則編未修正之條文定有罰金者，自九十四年一月
      七日刑法修正施行後，就其所定數額提高為三十倍。但七
      十二年六月二十六日至九十四年一月七日新增或修正之條
      文，就其所定數額提高為三倍。」，且九十四年二月二日
      施行公布九十五年七月一日施行之刑法第三十三條第五款
      修正為：「主刑之種類如下：五、罰金：新臺幣一千元以
      上，以百元計算之，」，是依修正後之法律，刑法第三百
      四十九條第一項收受贓物罪所得科處之罰金刑最高為新臺
      幣一萬五千元、最低為新臺幣一千元；而被告行為時適用
      之罰金罰鍰提高標準條例第一條前段規定：「依法律應處
      罰金、罰鍰者，就其原定數額得提高為二倍至十倍。但法
      律已依一定比率規定罰金或罰鍰之數額或倍數者，依其規
      定。」、現行法規所定貨幣單位折算新臺幣條例第二條規
      定：「現行法規所定金額之貨幣單位為圓、銀元或元者，
      以新臺幣之三倍折算之。」，及修正前刑法第三十三條第
      五款規定: 「主刑之種類如下：五、罰金：一元以上。」
      ，是依行為時之法律，刑法第三百四十九條第一項收受贓
      物罪所得科處之罰金刑最高為新臺幣一萬五千元、最低為
      新臺幣三十元。因此，比較上述修正前、後之刑罰法律，
      修正後之相關規定並未有利於被告，自以被告行為時之舊
      法即依修正前刑法第三十三條第五款，並配合罰金罰鍰提
      高標準條例第一條前段為法條適用之依據。
（二）關於易科罰金：
      九十五年七月一日修正公布施行之刑法第四十一條第一項
      前段規定：「犯最重本刑為五年以下有期徒刑以下之刑之
      罪，而受六個月以下有期徒刑或拘役之宣告者，得以新臺
      幣一千元、二千元或三千元折算一日，易科罰金。」，惟
      被告行為時之刑法第四十一第一項前段規定：「犯最重本
      刑為五年以下有期徒刑以下之刑之罪，而受六個月以下有
      期徒刑或拘役之宣告，因身體、教育、職業、家庭之關係
      或其他正當事由，執行顯有困難者，得以一元以上三元以
      下折算一日，易科罰金。」，又依罰金罰鍰提高標準條例
      第二條前段（現已刪除）規定，就其原定數額提高為一百
      倍折算一日，則被告行為時之易科罰金折算標準，應以銀
      元三百元折算一日，經折算為新臺幣後，應以新臺幣九百
      元折算為一日。比較修正前後之易科罰金折算標準，現行
      之刑法第四十一條第一項前段即裁判時法律之規定，並未
      有利於被告，故應依修正後刑法第二條第一項前段規定，
      適用修正前即行為時之刑法第四十一條第一項前段規定，
      定其折算標準。
（三）綜合上述各條文修正前、後之比較，揆諸前揭最高法院決
      議及修正後刑法第二條第一項規定之「從舊、從輕」原則
      ，自應適用被告行為時之法律，即修正前刑法之相關規定
      ，並配合罰金罰鍰提高標準條例第一條前段及刪除前罰金
      罰鍰提高標準條例第二條之規定，予以論處。
三、被告明知前揭國民身分證、居留證及駕駛執照分係上開被害
    人失竊或遺失遭人侵占之物，均屬贓物，而仍收受之，是核
    其所為，係犯刑法第三百四十九條第一項之收受贓物罪。被
    告以一收受行為，於同一時間、地點收受不同被害人所有之
    失竊或遺失之證件，侵害不同法益，為一行為同時觸犯犯罪
    構成要件相同之數罪，為同種想像競合，應從一重處斷（修
    正後刑法第五十五條關於想像競合犯之規定，固增加但書：
    「但不得科以較輕罪名所定最輕本刑以下之刑」之規定，惟
    此係屬科刑之限制，為法理之明文化，非屬法律之變更，毋
    庸比較新舊法，附此敘明）。又被告曾因違反肅清煙毒條例
    及槍砲彈藥刀械管制條例案件，於八十三年十二月三十日經
    臺灣彰化地方法院以八十三年度訴字第一八九五號判決分處
    有期徒刑三年、三月，並定應執行刑有期徒刑三年一月，上
    訴後，於八十四年七月六日經臺灣高等法院臺中分院以八十
    四年度上訴字第一一七八號判決就違反肅清煙毒條例部分撤
    銷原判決改處有期徒刑三年三月，就違反槍砲彈藥刀械管制
    條例駁回上訴，並定應執行刑為有期徒刑三年三月，嗣因累
    犯更定其刑為有期徒刑三年五月確定；又因違反麻醉藥品管
    理條例案件，於八十四年九月三十日經臺灣彰化地方法院以
    八十四年度易字第一二七八號判決處有期徒刑五月，嗣因累
    犯更定其刑為有期徒刑七月確定後，上開二案經接續執行，
    於八十六年三月十四日因縮短刑期假釋出監（嗣經撤銷假釋
    ，殘刑一年十月二十八日）。被告復因偽造文書案件，於八
    十九年四月十九日經臺灣高等法院臺中分院以八十九年度上
    易字第二七六號判決處有期徒刑八月確定；另因施用第一、
    二級毒品案件，於八十九年五月二十二日經臺灣彰化地方法
    院以八十九年度訴字第三五八號判決分處有期徒刑一年六月
    、十月，並定應執行刑有期徒刑二年二月確定後，上述案件
    ，於九十年十一月三十日經臺灣彰化地方法院以九十年度聲
    字第二五四五號裁定定應執行刑為有期徒刑二年八月確定，
    經與上開殘刑經接續執行，於九十二年六月六日因縮短刑期
    假釋出監，甫於九十三年六月十一日假釋期滿未經撤銷視為
    執行完畢，有臺灣臺中地方法院檢察署刑案資料查註紀錄表
    及臺灣高等法院被告前案紀錄表在卷可參，其於有期徒刑之
    執行完畢後，五年以內再故意犯本件有期徒刑以上之罪，應
    依刑法第四十七條第一項規定，論以累犯，並加重其刑（按
    刑法第二條第一項之規定，係規範行為後「法律變更」所生
    新舊法比較適用之準據法，故被告行為後刑法條文之修正，
    對於被告並無有利或不利之情形者《例如新舊法處罰輕重相
    同，犯罪構成要件亦無寬嚴之別等》，即無適用修正後刑法
    第二條第一項之規定比較新舊法適用之問題《最高法院九十
    五年度臺上字第五五八九號判決意旨參照》。查被告行為後
    ，刑法第四十七條亦於上述時間修正公布，並自九十五年七
    月一日施行，被告於犯罪時之刑法第四十七條規定：「受有
    期徒刑之執行完畢，或一部之執行而赦免後，五年以內再犯
    有期徒刑以上之罪者，為累犯，加重本刑至二分之一。」，
    修正後刑法第四十七第一項規定：「受徒刑之執行完畢，或
    一部之執行而赦免後，五年以內故意再犯有期徒刑以上之罪
    者，為累犯，加重本刑至二分之一。」，修正後刑法第四十
    七條雖將舊刑法修正限制為受徒刑之執行完畢，或一部之執
    行而赦免後，五年以內「故意」再犯有期徒刑以上之罪者，
    始成立累犯。但上述新舊法之規定，對於本件被告「故意」
    犯收受贓物罪，並無所謂「有利或不利」之情形。依上說明
    ，應無適用修正後刑法第二條第一項之規定比較新舊法適用
    之問題，併予敘明。）。爰審酌被告年輕力盛，不思以合法
    途徑獲取正當利益及財物，為圖謀己私之利益便利，不知尊
    重他人之財產權，竟收受贓物，干擾被害人之生活，對社會
    秩序影響非輕，且收受來歷不明之證件，動機可議，並造成
    失主尋回遭竊或遭侵占物品之困難，若其收受來源不明之證
    件使用，亦助長竊盜、侵占犯罪歪風，致使贓物流向追查更
    加困難，惟念及贓物業經被害人領回，未進而以之用於其他
    不法用途，所生危害未至擴大，收受贓物時間非長，價值非
    鉅，及被告犯後否認犯行等一切情狀，量處如主文所示之刑
    ，並依修正前刑法第四十一條第一項前段、罰金罰鍰提高標
    準條例第一條前段、刪除前第二條，及現行法規所定貨幣單
    位折算新臺幣條例第二條之規定，諭知以銀元三百元即新臺
    幣九百元折算一日為易科罰金之折算標準，以示儆懲。
據上論斷，應依刑事訴訟法第二百九十九條第一項前段，刑法第
二條第一項前段、第三百四十九條第一項、（修正前）第三十三
條第五款、第四十七條第一項、（修正前）第四十一條第一項前
段，罰金罰鍰提高標準條例第一條前段、（修正前）第二條，現
行法規所定貨幣單位折算新臺幣條例第二條，判決如主文。
本案經檢察官丁○○到庭執行職務。
中　　華　　民　　國　　96　　年　　3 　　月　　23　　日
　　　　　　　　　刑事第九庭  審判長法  官  周瑞芬
                                    法　官　余德正
　　　　　　　　　　　　　　　　    法　官　莊秋燕
以上正本證明與原本無異。
如不服本判決，應於判決送達後十日內向本院提出上訴狀（應抄
附繕本）。告訴人或被害人如對於本判決不服者，應具備理由請
求檢察官上訴，其上訴期間之計算係以檢察官收受判決正本之日
期為準。
                                    書記官  顏督訓
中　　華　　民　　國　　96　　年　　3 　　月　　23　　日
附錄本案論罪科刑法條全文：
中華民國刑法第三百四十九條
（普通贓物罪）
收受贓物者，處三年以下有期徒刑、拘役或五百元以下罰金。
搬運、寄藏、故買贓物或為牙保者，處五年以下有期徒刑、拘役
或科或併科一千元以下罰金。
因贓物變得之財物，以贓物論。
